臺灣臺北地方法院民事判決　　　　　　　96年度訴字第1308號
原　　　告　乙○○
訴訟代理人　甲○○
被　　　告　新城實業股份有限公司
　　　　　　　　　　　　聽濤館.
兼法定代理　丙○○○
人
被　　　告　丁○○
　　　　　　　　　　　新城實業股份有限公司、丁○○共同送
當事人間請求清償債務事件，本院於中華民國96年5月24日言詞
辯論終結，判決如下：
    主      文
被告應給付原告新臺幣壹佰肆拾柒萬伍仟捌佰捌拾陸元及自民國
九十五年八月十五日起至清償日止，按年息百分之五計算之利息
。訴訟費用由被告連帶負擔。
本判決，於原告以新臺幣肆拾萬元為被告供擔保後，得假執行；
但被告如以新臺幣壹佰肆拾柒萬伍仟捌佰捌拾陸元為原告預供擔
保，得免為假執行。
    事實及理由
一、按訴狀送達後，原告不得將原訴變更或追加他訴，但請求之
    基礎事實同一者，不在此限，民事訴訟法第255條第1項第2
    款定有明文。本件原告乙○○原聲請對被告新城實業股份有
    限公司 (下稱新城公司)、丁○○依民法第879條規定發支付
    命令，請求其二人連帶給付拍賣抵押物代償渠二人債務之款
    項，經該二人聲明異議視為起訴後，於本院審理中之93年3
    月18日追加依民法第312條及第179條規定之法律關係而為本
    件之請求，嗣又於本院審理中之95年4月10日聲請追加丙○
    ○○為被告，並主張其追加被告係符合民事訴訟法第255條
    第1項第5款該訴訟標的對於數人必須合一確定時，追加其原
    非當事人之人為當事人之情形。被告新城公司則於96年4月
    19 日具狀表示不同意原告追加被告丙○○○。惟查，依原
    告追加被告丙○○○主張之事實，其固認為丙○○○與其餘
    被告應負連帶給付責任，然縱其所述屬實，依民法第273條
    第1項規定，其得對於債務人中之一人或數人或其全體，同
    時或先後請求全部或一部之給付，顯無必須合一確定之必要
    ，其追加不符民事訴訟法第255條第1項第5款之規定甚明。
    但查，其追加請求丙○○○應連帶給付及追加民法第312條
    及第179 條法律關係而為請求之原因事實，與其原起訴之事
    實，均本於其主張其土地遭拍賣，以清償被告之債務，其得
    向被告等求償之事實，其請求之基礎事實同一，按諸民事訴
    訟法第25 5條第1項第2款規定，自應准許其追加。
二、原告起訴主張：原告所有坐落臺北縣新店市○○段759地號
    土地，應有部分萬分之153，為被告對臺灣銀行股份有限公
    司（下稱臺灣銀行）共同擔保債務，於民國72年12月13日以
    臺北縣新店地政事務所72年收件新登字第033427號，設定本
    金最高限額新臺幣 (下同)8,000萬元之抵押權，再於77年11
    月22日以同所77年收新登字第039388號，設定本金最高限額
    16,400萬元之抵押權予臺灣銀行，嗣該土地由法院強制執行
    拍賣，臺灣銀行依法實行抵押權參加分配，法院於95年8 月
    14日分配拍賣價金1,475,886元予臺灣銀行，惟原告並非上
    開抵押權登記之債務人，自得依民法第879條、第749條、第
    312條、第179條規定規定請求被告連帶給付上開清償予臺灣
    銀行之款項及自上開分配日翌日起至清償日止按年息5% 計
    算之利息等情。並聲明：(一)被告應連帶給付原告1,475, 886
    元及自95年8月15日起至清償日止，按年息5%之計算之利息
    ；(二)願供擔保請准宣告假執行。
三、被告均未於言詞辯論期日到場，丁○○、丙○○○亦未提出
    任何書狀為任何聲明及陳述，新城公司則提出書狀陳述及聲
    明如下：新城公司與原告間並無任何買賣關係存在，而其以
    向前手買受之不動產，主張承受前手之權利，必先舉證證明
    其前手就設定抵押之分擔額，業經交由被告收受，亦即原告
    之前手業已將全部房地之買賣價金付清被告，始得主張，原
    告就其利己之請求，未能舉證證明其前手付清房地價款之事
    實，空言主張，而無任何之舉證，應駁回其請求；原告承受
    其前手之權利義務，自應負擔不動產上抵押權之清償，該不
    動產既然已有設定抵押，則交付之買賣價金均為房地產之總
    額扣除抵押債權後，僅就餘額作為交易價格，又抵押權明載
    於土地登記簿謄本，不動產價值減少已明示於地政機關登載
    之文書，原告不至無視抵押權之存在，而不扣除抵押債權，
    其已扣除抵押債權，再為本件主張，顯是圖取不當得利；又
    丙○○○是否為連帶債務人，應以原借款契約書為準，不能
    憑原告之指述等語資為抗辯。並聲明：(一)原告之訴及假執行
    之聲請均駁回。(二)如受不利判決，願供擔保請准宣告免為假
    執行。
四、經查，原告主張其所有上開土地，設定最高限額抵押權為新
    城公司及丁○○擔保渠等對臺灣銀行債務，嗣經遭他債權人
    聲請強制執行，臺灣銀行聲請強制執行參與分配，於95年8
    月14日獲配1,475,886元之事實，業據其提出土地登記簿謄
    本、本院95年7月21日北院錦94執卯字第19139號函及函附之
    分配表在卷可稽，並經本院依職權調閱本院94年度執字1913
    9號、94年度字第30284號執行案卷核對無訛，應堪信為真實
    。次查，新城公司雖具狀辯稱原告應舉證證明其前手業經設
    定抵押之分擔額交由被告收受，且其前手應已在買賣價金中
    扣除抵押權額後云云，惟業為原告否認在案，而按諸民事訴
    訟法第277條舉證責任分配原則，新城公司所辯事項，應由
    新城公司負舉證責任，其迄未提出任何證據以證明之，其上
    開所辯云云，即非可採。
五、按為債務人設定抵押權之第三人，代為清償債務，或因抵押
　　權人實行抵押權致失抵押物之所有權時，依關於保證之規定
  　，對於債務人，有求償權；保證人向債權人為清償後，於其
    清償之限度內，承受債權人對於主債務人之債權，但不得有
    害於債權人之利益，民法第879條、第749條分別定有明文。
    本件原告所有上開土地既經拍賣以清償新城公司及丁○○之
    債務，自在清償範圍內承受債權人即臺灣銀行之債權，又臺
    灣銀行所提出之執行名義為本院93年5月30日北院錦93執申
    字第8235號債權憑證，其內容為被告三人應連帶給付臺灣銀
    行91,854,459元及其利息、違約金，業經本院核對本院94執
    字第30284號案卷無誤，臺灣銀行之債務人即為被告三人，
    而被告三人間又為連帶債務關係，從而，原告依上揭規定，
    主張其承受臺灣銀行對被告三人之債權，請求被告三人連帶
    給付其代為清償之1,475,886元及自分配翌日即95年8月15日
    起按年息5%計算之法定遲延利息，即為有理由，應予准許。
六、假執行之宣告：
　　本判決原告及被告新城公司均陳明願供擔保請准宣告假執行
  　或免為假執行，經核均無不合，爰分別酌定相當之擔保金額
    宣告之；被告丁○○、丙○○○部分，本院認有宣告被告預
    供擔保而免為假執行之必要，爰依民事訴訟法第392條第2項
    規定，依職權酌定相當之擔保金額宣告之。
據上論結，原告之訴為有理由，依民事訴訟法第385條第1項前段
、第85條第2項、第390條第2項、第392條第2項，判決如主文。
中　　華　　民　　國　　96　　年　　5　　月　　31　　日
                  民事第四庭法  官  劉坤典
以上為正本係照原本作成
如對本判決上訴，須於判決送達後20日內向本院提出上訴狀
中　　華　　民　　國　　96　　年　　5　　月　　31　　日
                            書記官  楊勝欽
